臺灣桃園地方法院民事判決　　　　　　　99年度勞訴字第87號
原　　　告　江楊秀琴
　　　　　　何陳糯
上列一人之
訴訟代理人　石錦藤　　住南投縣南投市○○○路1巷3弄36號
原　　　告　蔡　滿　　住南投縣南投市○○○路1 巷3 弄36號
被　　　告　加比國際實業股份有限公司
　　　　　　　　　　　設桃園縣中壢市○○路19號
法定代理人　呂字滿　　住桃園縣中壢市○○路19號
　　　　　　　　　　　送達代收人　劉淑芬
　　　　　　　　　　　住桃園縣中壢市○○路507號2樓
上列當事人間請求給付薪資等事件，本院於民國100年6月8日言
詞辯論終結，判決如下：
    主  文
被告應分別給付原告江楊秀琴、何陳糯、蔡滿各新臺幣玖萬伍仟
玖佰肆拾壹元、新臺幣參拾貳萬柒仟柒佰柒拾玖元、新臺幣貳拾
捌萬壹仟陸佰玖拾伍元。
原告其餘之訴駁回。
訴訟費用由被告負擔百分之六十一，原告江楊秀琴負擔百分之三
十七，原告何陳糯、蔡滿各負擔百分之一。
本判決第一項各得假執行；但被告如各以新臺幣玖萬伍仟玖佰肆
拾壹元、新臺幣參拾貳萬柒仟柒佰柒拾玖元、新臺幣貳拾捌萬壹
仟陸佰玖拾伍元分別為原告江楊秀琴、何陳糯、蔡滿預供擔保後
，得免為假執行。
    事實及理由
一、按訴狀送達後，原告不得將原訴變更或追加他訴。但擴張或
    減縮應受判決事項之聲明者，不在此限。民事訴訟法第255
    條第1 項第3 款定有明文。查，本件原告於聲請核發支付命
    令時之請求為「被告應分別給付原告蔡滿新臺幣（下同）29
    4,528 元、原告江楊秀琴535,038 元、原告何陳糯333,203
    元，及均自支付命令送達之翌日（即99年10月22日）起至清
    償日止，按週年利率5 ％計算之利息。」；嗣於100 年2 月
    8 日準備書狀變更聲明為「被告應分別給付原告蔡滿294,54
    4 元、原告江楊秀琴535,040 元、原告何陳糯333,217 元」
    ，且未再請求遲延利息，則原告等所為前開聲明之變更分別
    係擴張、減縮應受判決事項之聲明，揆諸上開說明，自應准
    許之。
二、原告起訴主張：
  (一)被告於97年12月31日未經預告即歇業關廠，與原告等人終止
    勞動契約，惟未依勞動基準法相關規定發給預告工資、資遣
    費及應休未休之特別休假日之工資，並積欠薪資。茲將原告
    等人之請求分述如下：
    1.原告江楊秀琴部分：
      (1)原告江楊秀琴每月薪資為21,110元，被告積欠97年9 月
        至97年12月共4 個月之薪資，扣除被告已清償之4,691
        元後，尚欠79,749 元。
      (2)原告江楊秀琴自78年4 月至97年12月31日止，工作年資
        共計19年8個月，故被告應發給資遣費415,163元。
      (3)預告期間30日之工資21,120元。
      (4)應休未休之特別休假日27天，被告應發給工資19,008元
        。
      (5)以上合計535,040元。
    2.原告何陳糯部分：
      (1)原告何陳糯每月薪資為19,754元，被告積欠97年9 月至
        97年12月共4 個月之薪資，扣除被告已清償之4,389 元
        後，尚欠74,627元。
      (2)原告何陳糯自83年4 月至97年12月31日止，工作年資共
        計14年8 個月，故被告應發給資遣費291,544 元，扣除
        被告分別於98年1 月、98年2 月所發給之離職金各30,7
        72元、38,647元，被告尚應發給222,125 元。
      (3)預告期間30日之工資19,890元。
      (4)應休未休之特別休假日25天，被告應發給工資16,575元
        。
      (5)以上合計333,217元。
    3.原告蔡滿部分：
      (1)原告蔡滿每月薪資為19,399元，被告積欠97年9 月至97
        年12月共4 個月之薪資，扣除被告已清償之4,310 元後
        ，尚欠73,286元。
      (2)原告蔡滿自85年11月至97年12月31日止，工作年資共計
        12年，故被告應發給資遣費241,316 元，扣除被告分別
        於98年1 月、98年2 月所發給之離職金各24,016元、30
        ,161元，被告尚應發給187,139 元。
      (3)預告期間30日之工資20,070元。
      (4)應休未休之特別休假日21天，被告應發給工資14,049元
        。
      (5)以上合計294,544元。
  (二)並聲明：被告應分別給付原告蔡滿294,544 元、原告江楊秀
    琴535,040 元、原告何陳糯333,217 元。
三、被告抗辯稱：
  (一)被告因受經濟不景氣及被客戶倒帳影響，為籌措資金乃向民
    間借款清償所欠廠商債務，加以被告廠房及機器設備均係向
    銀行以抵押方式貸款購入，每月須支付銀行及民間借款之龐
    大利息，致被告財務營運困難，迫使被告於98年1 月5 日關
    廠，並將廠房、設備及客源交予訴外人東霈公司接手營業，
    被告同時請求訴外人東霈公司能優先錄用被告員工，以保障
    其等生計。
  (二)被告關廠後，原告等人與被告員工張錦益等40名，就被告積
    欠薪資、資遣費等情事，向南投縣政府提出申訴，經雙方協
    調後達成協議如下：
    1.積欠薪資部分：
      被告與勞方於98年9 月11日達成合意，被告應於99年1 月
      31日起至100 年6 月30日止，分18期償還積欠之薪資。被
      告並於99年2 月1 日將第1 期款各別轉帳予勞方，包括分
      別轉帳予原告江楊秀琴4,691 元、原告何陳糯4,389 元、
      原告蔡滿4,310 元，故被告尚積欠原告江楊秀琴79,749元
      、原告何陳糯74,627 元、原告蔡滿73,286 元。
    2.資遣費部分：
      (1)被告同意將98年1 月8 日出貨後之貨款744,000 元供勞
        方分配。
      (2)勞工中有原告江楊秀琴及訴外人楊春田、王麗菊、蔡玉
        英等4 人均已符合退休資格自願辦理退休，並以原告江
        楊秀琴及訴外人王麗菊之名義，向勞工保險局請領退休
        準備金，分別為84萬元及752,400 元，合計1,592,400
        元，並由原告江楊秀琴及訴外人楊春田、王麗菊、蔡玉
        英等4 人平分其中之100 萬元（即每人各分得25萬元）
        ，餘款592,400 元則連同前開貨款744,000 元，作為勞
        方之離職金（即資遣費）。因此，原告江楊秀琴既已自
        願辦理退休，並同意將所申請之退休準備金之餘款供予
        其他被告之員工作為資遣費之分配，則原告江楊秀琴自
        不得請求資遣費。又被告已分別於98年1 月20日、98年
        2 月12日，依勞方同意之方案，將前開之資遣費分配款
        分別轉帳予勞工，原告何陳糯、蔡滿並已分別領取69,4
        19元、54,177元之資遣費，是原告何陳糯、蔡滿再請求
        資遣費，為無理由。
    3.預告工資及特別休假未休工資部分：
      依被告與勞方全體所達成之協議，勞方同意被告僅需給付
      資遣費及積欠薪資部分，其餘請求均拋棄，故原告此部分
      之請求為無理由。
  (三)並聲明：(1)原告之訴駁回。(2)如受不利判決，願預供擔保請
    准免為假執行之宣告。
四、原告主張被告於98年1 月5 日未經預告即歇業關廠，並與原
    告終止勞動契約之事實，為被告所自認，並有南投縣政府勞
    資爭議協調會會議紀錄影本2 份附卷可稽（見本院卷第30頁
    、第31頁），是原告此部分主張堪信為真實可採。被告雖辯
    稱：伊已與勞方全體於98年9 月11日達成協議，勞方同意被
    告僅需給付資遣費及積欠薪資部分，其餘請求均拋棄，並由
    已符合退休資格之原告江楊秀琴及訴外人楊春田、王麗菊、
    蔡玉英等4 人以自願辦理退休方式，以原告江楊秀琴及訴外
    人王麗菊之名義，向勞工保險局請領退休準備金，由原告江
    楊秀琴及訴外人楊春田、王麗菊、蔡玉英等4 人平分其中之
    100 萬元，餘款592,400 元則連同貨款744,000 元，作為勞
    方之離職金（即資遣費），被告已分別於98年1 月20日、98
    年2 月12日，將前開之資遣費分配款分別轉帳予勞工，原告
    何陳糯、蔡滿並已分別領取69,419元、54,177元之資遣費，
    是原告江楊秀琴、何陳糯、蔡滿不得再請求資遣費、預告工
    資、應休未休特別休假之工資云云。惟查，被告與該公司之
    勞工於98年1 月5 日、98年1 月8 日在南投縣政府勞資爭議
    協調會中，並未就資遣費之發放達成協議，勞工亦未拋棄預
    告工資及應休未休特別休假之工資之請求等情，業據證人即
    南投縣政府勞資關係科科員張育全、證人即分別出席參與前
    開2 次協調會之勞方代表張錦益、周信介到庭證述明確，證
    人張錦益並證稱：調解當時因為已經快過年了，調解委員建
    議被告應該先拿出一部分錢給勞工過年，所以，被告於98年
    1 月20日、98年2 月12日，透過伊轉帳款項予勞工，伊認為
    前開轉帳之款項係資遣費之一部分等語（見本院卷第49頁背
    頁、第111 頁至第112 頁背頁），並有前揭2 次協調會之會
    議紀錄影本2 紙在卷可參（見本院卷第30頁、第31頁）。從
    而，被告前開辯稱伊已與勞方全體達成協議，勞方同意被告
    僅需給付資遣費及積欠薪資部分，其餘請求均拋棄云云，不
    足採信。
五、茲就原告等人之請求是否有理由，分述如下：
  (一)積欠工資部分：
    原告等人主張原告江楊秀琴、何陳糯、蔡滿每月薪資分別為
    21,110元、19,754元、19,399元，被告積欠97年9 月至97年
    12月共4 個月之薪資，各別扣除被告於99年2 月1 日轉帳給
    付之款項4,691 元、4,389 元、4,310 元後，被告尚積欠原
    告江楊秀琴79,749元、原告何陳糯74,627元、原告蔡滿73,2
    86元之事實，為被告所自認，是原告等人此部分之請求，為
    有理由。
  (二)資遣費、預告工資部分：
    1.原告何陳糯、蔡滿部分：
      (1)按「非有左列情形之一者，雇主不得預告勞工終止勞動
        契約：一、歇業或轉讓時。二、虧損或業務緊縮時。三
        、不可抗力暫停工作在一個月以上時。四、業務性質變
        更，有減少勞工之必要，又無適當工作可供安置時。五
        、勞工對於所擔任之工作確不能勝任時。」、「雇主依
        第11條或第13條但書規定終止勞動契約者，其預告期間
        依左列各款之規定：一、繼續工作三個月以上一年未滿
        者，於十日前預告之。二、繼續工作一年以上三年未滿
        者，於二十日前預告之。三、繼續工作三年以上者，於
        三十日前預告之。」、「雇主未依第1 項規定期間預告
        而終止契約者，應給付預告期間之工資。」、「雇主依
        前條終止勞動契約者，應依左列規定發給勞工資遣費：
        一、在同一雇主之事業單位繼續工作，每滿一年發給相
        當於一個月平均工資之資遣費。二、依前款計算之剩餘
        月數，或工作未滿一年者，以比例計給之。未滿一個月
        者以一個月計。」勞動基準法第11 條 、第16條第1 項
        、第3 項、第17條分別定有明文。查，本件被告因財務
        困難於98年1 月5 日未經預告即歇業關廠，片面終止與
        原告何陳糯、蔡滿間之勞動契約，原告何陳糯、蔡滿自
        得依勞動基準法第16條第3 項、第17條之規定，請求被
        告給付預告期間之工資及資遣費。
      (2)預告期間之工資部分：
        原告何陳糯主張伊自83年4 月起至97年12月31日止之工
        作年資共計有14年8 個月，其每月薪資為19,754元，原
        告蔡滿主張伊自85年11月起至97年12月31日止之工作年
        資共計有12年，其每月薪資為19,399元之事實，為被告
        所不爭執，則依勞動基準法第16條第1 項第3 款之規定
        ，原告何陳糯、蔡滿之預告期間均為30日。依此計算，
        被告應給付原告何陳糯預告期間之工資為19,740元〔計
        算式：19,754÷30＝658 （即每日工資，小數點以下四
        捨五入），658 ×30＝19,740〕，被告應給付原告蔡滿
        預告期間之工資為19,410元〔計算式：19,399 ÷30＝
        647 （即每日工資，小數點以下四捨五入），647 ×30
        ＝19,410〕。是原告何陳糯、蔡滿請求預告期間之工資
        部分，於前開範圍內為有理由，應予准許；逾前開範圍
        之請求，為無理由，應予駁回。
      (3)資遣費部分：
        依勞動基準法第2 條第4 款前段之規定，所謂平均工資
        係指計算事由發生當日前6 個月內所得之工資總額，除
        以該期間之總日數所得之金額。查：
        原告何陳糯於被告終止勞動契約前之97年9 月至12月
          之每月薪資為19,754元，為被告所不爭執，另其於97
          年7 、8 月份之薪資分別為20,900元、21,768元，亦
          有員工薪資明細表影本2 紙在卷可參（見本院99年度
          司促字第27707 號卷第18頁），依此計算，原告何陳
          糯之月平均工資為19,840元〔計算式：（19,754＋19
          ,754＋19,754＋19,754＋21,768＋20,900）÷184 （
          即97年7 月至97年12月之總日數）×30＝19,840，小
          數點以下四捨五入〕。又原告何陳糯自83年4 月起任
          職於被告公司，至97年12月31日止，任職期間之工作
          年資共計有14年8 個月，則原告何陳糯得請求被告給
          付之資遣費為290,987 元〔計算式：（19,840×14）
          ＋（19,840×8/12）＝290,987 ，小數點以下四捨五
          入〕。惟在扣除被告已分別於98年1 月20日、98年2
          月12日轉帳之部分資遣費共69,419元後，被告尚應給
          付221,568 元。是原告何陳糯於請求被告給付資遣費
          221,568 元之範圍內為有理由，應予准許；逾前開範
          圍之請求，則為無理由。
        原告蔡滿於被告終止勞動契約前之97年9 月至12月之
          每月薪資為19,399元，為被告所不爭執，另其於97年
          7 、8 月份之薪資分別為20,700元、20,700元，亦有
          員工薪資明細表影本2 紙在卷可參（見本院99年度司
          促字第27707 號卷第12頁），依此計算，原告蔡滿之
          月平均工資為19,402元〔計算式：（19,399＋19,399
          ＋19,399＋19,399＋20,700＋20,700）÷184 （即97
          年7 月至97年12月之總日數）×30＝19,402，小數點
          以下四捨五入〕。又原告蔡滿自85年11月起任職於被
          告公司，至97年12月31日止，任職期間之工作年資共
          計有12年，則原告蔡滿得請求被告給付之資遣費為23
          2,824 元（計算式：19,402×12＝232,824 ，小數點
          以下四捨五入）。惟在扣除被告已分別於98年1 月20
          日、98年2 月12日轉帳之部分資遣費共54,177元後，
          被告尚應給付178,647 元。是原告蔡滿於請求被告給
          付資遣費178,647 元之範圍內為有理由，應予准許；
          逾前開範圍之請求，則為無理由。
    2.原告江楊秀琴部分：
      被告主張伊於關廠時，原告江楊秀琴因已符合自願退休規
      定，故申請辦理自願退休，並向勞工保險局申領勞工退休
      金84萬元之事實，已據被告提出勞工退休金給付通知書影
      本1 紙附卷可參（見本院卷第28頁）。是原告江楊秀琴既
      係因自願退休而與被告終止勞動契約，而非因被告歇業關
      廠與原告江楊秀琴終止勞動契約，則其主張依勞動基準法
      第11條、第16條第1 項、第17條規定，請求被告發給資遣
      費415,163 元、預告工資21,120元，於法不合，不應准許
      。
  (三)應休未休特別假之工資部分：
    又按「勞工在同一雇主或事業單位，繼續工作滿一定期間者
    ，每年應依左列規定給予特別休假：(一)1 年以上3 年未滿者
    7 日。(二)3 年以上5 年未滿者10日。(三)5 年以上10年未滿者
    14日。(四)10年以上者，每1 年加給1 日，加至30日為止」、
    「第36條所定之例假、第37條所定之休假及第38條所定之特
    別休假，工資應由雇主照給。雇主經徵得勞工同意於休假日
    工作者，工資應加倍發給。因季節性關係有趕工必要，經勞
    工或工會同意照常工作者，亦同。」勞動基準法第38條、第
    39條分別定有明文。再按「勞動基準法施行細則第24條第2
    款規定『特別休假日期應由勞雇雙方協商排定之』，故雇主
    如同意特別休假由勞工自行排定，惟應於年度終結前休完，
    應無不可。至於勞工未於年度終結前休完特別休假係不可歸
    責於雇主之原因時，則雇主可不發給未休完特別休假日數之
    工資。」〔行政院勞工委員會79年8 月7 日台（79）勞動二
    字第17873 號函釋意旨參照〕。查，原告江楊秀琴自78年4
    月任職於被告公司起至97年12月31日止，工作年資計有19年
    8 個月，原告何陳糯自83年4 月任職於被告公司起至97年12
    月31日止，工作年資計有14年8 個月原告蔡滿自85年11月任
    職於被告公司起至97年12月31日止，工作年資計有12年之事
    實，為被告所不爭執，則依前開規定，原告江楊秀琴、何陳
    糯、蔡滿應分別有23天、18天、16天之特別休假；被告復無
    法舉證證明原告等人未休前開之特別休假係不可歸於被告之
    原因，是原告等人請求被告給付特休未休之工資，即屬可採
    。又原告江楊秀琴、何陳糯、蔡滿每月薪資分別為21,110元
    、19,754元、19,399元之事實，為被告所不爭執，依此計算
    ，原告江楊秀琴每日工資為704 元（計算式：21,110÷30＝
    704 ，小數點以下四捨五入），原告何陳糯每日工資為658
    元（計算式：19,754÷30＝658 ，小數點以下四捨五入），
    原告蔡滿每日工資為647 元（計算式：19,399÷30＝647 ，
    小數點以下四捨五入）。是原告江楊秀琴、何陳糯、蔡滿得
    請求被告給付應休未休特別休假之工資分別為16,192元（70
    4 ×23）、11,844元（658 ×18）、10,352元（647 ×16）
    。從而，原告江楊秀琴、何陳糯、蔡滿請求被告分別給付16
    ,192元、11,844元、10,352元之範圍內為有理由，應予准許
    ，逾此部分之請求，為無理由，不應准許。
  (四)綜上，原告江楊秀琴、何陳糯、蔡滿得請求被告給付之金額
    分別為95,941元、327,779元、281,695元。
六、綜上所述，本件原告江楊秀琴、何陳糯、蔡滿依勞動基準法
    之規定，請求被告分別給付95,941元、327,779 元、281,69
    5 元之範圍內為有理由，應予准許，逾此部分之請求，為無
    理由，不應准許，應予駁回。
七、原告勝訴部分，因本院判命被告給付之金額均未逾50萬元，
    依民事訴訟法第389 條第1 項第5 款規定，依職權宣告假執
    行；被告陳明願預供擔保，聲請宣告免為假執行，核無不合
    ，爰分別酌定相當擔保金額准許之。
八、本件事證已臻明確，兩造其餘之攻擊、防禦方法及所提出之
    證據資料，經斟酌後認與判決結果不生影響，爰不另一一加
    予論述，附此敘明。
九、據上論結，本件原告之訴為一部有理由、一部無理由，依民
    事訴訟法第79條、第85條第1 項，第389 條第1 項第5 款、
    第392 條，判決如主文。
中    華    民    國   100    年    6     月    29    日
                        勞工法庭  法  官  高明德
以上正本係照原本作成。
如對本判決上訴，須於判決送達後 20 日內向本院提出上訴狀。
如委任律師提起上訴者，應一併繳納上訴審裁判費。
中    華    民    國   100    年    6     月    30    日
                                  書記官  崔青菁